臺灣高等法院臺南分院刑事判決　　　　96年度交上訴字第54號
上　訴　人
即　被　告　乙○○
上列上訴人因過失致死等案件，不服臺灣臺南地方法院95年度交
訴字第218號中華民國95年12月6日第一審判決（起訴案號：臺灣
臺南地方法院檢察署95年度偵字第7926、10565號），提起上訴
，本院判決如下：
    主  文
原判決關於業務過失致人於死及定應執行刑部分，均撤銷。
乙○○從事業務之人，因業務上之過失致人於死，處有期徒刑壹
年伍月。
其餘上訴駁回。
本判決撤銷改判部分所處有期徒刑壹年伍月，與上訴駁回部分所
處有期徒刑捌月，應執行有期徒刑壹年拾月，緩刑伍年。
    事  實
一、乙○○係「富亭工程有限公司」之自小貨車司機，為從事駕
    駛業務之人，其於駕駛職照被吊扣期間（係因酒駕被吊扣，
    從民國94年12月23日起，吊扣至95年12月22日止），於民國
    95年5月4日晚上8時8分許，無照駕駛牌照號碼3K-7608號自
    小貨車，沿臺南縣山上鄉縣道178線公路內側快車道，由西
    往東方向行駛，行經臺南縣山上鄉南洲村南洲307之1號前限
    速不得超過50公里之路段時，本應注意行車速度，依標誌或
    標線之規定，無速限標誌或標線者，行車時速不得超過50公
    里，並應注意汽車行駛時，駕駛人應注意車前狀況並隨時採
    取必要之安全措施，而依當時情形，天候陰天，夜間有照明
    ，路面乾燥、無缺陷或障礙物，視距良好，並無不能注意之
    情形，詎其竟疏於注意，貿然以時速70公里之高速超速急馳
    ，且疏未注意車前狀況，適有行人田再生亦疏未注意在劃有
    分向限制線（即雙黃線）之路段，不得穿越道路，竟由北往
    南穿越有劃分向限制線178線縣道快車道，且未注意左右有
    無來車即貿然穿越，於乙○○發現田再生違規穿越上開道路
    時，雖緊急煞車，惟因車速太快而煞閃不及，其所駕駛之自
    小貨車車頭右前側遂撞及田再生之右側身體，致田再生遭撞
    後飛起撞及第三人張吳美華之NLY-367號重機車車尾，NLY-3
    67號重機車因而往前衝撞致張吳美華受有右肩、臀部挫傷等
    傷害（過失傷害部分，未據告訴）。田再生則摔落於右前方
    之路肩，受有頭胸腹撞挫傷併右胸骨折、低血容積休克等傷
    害。詎乙○○肇事後，其駕駛之3K-7608號自小貨車右側後
    視鏡及右前大燈之飾條均掉落在現場，其明知已撞到人，竟
    因心生害怕而未留在現場救護田再生及張吳美華，反而加速
    駕車逃離現場。幸有路人林明憲目睹該車禍，隨即騎乘機車
    自後追趕，惟因乙○○以高速急馳逃離，未能追上，林明憲
    遂將肇事車輛之車款、顏色等資料提供予警方。嗣田再生經
    送奇美醫院急救，仍延至同日晚上10時10分許，不治死亡。
    警方根據林明憲提供之車號、肇事車輛遺留現場之右前大燈
    之大燈飾條及右後視鏡、車禍現場附近之路口監視錄影系統
    予以比對後，始於95年5月6日下午2時許，在高雄縣大社鄉
    ○○村○○路252號前查獲乙○○。
二、案經田再生之子甲○○訴由臺南縣警察局新化分局報請臺灣
    臺南地方法院檢察署檢察官相驗後偵查起訴。
    理  由
一、按「被告以外之人於審判外之陳述，雖不符前4條之規定，
    而經當事人於審判程序同意作為證據，法院審酌該言詞陳述
    或書面陳述作成時之情況，認為適當者，亦得為證據。」刑
    事訴訟法第159條之5第1項定有明文。查與本案相關之證人
    於警詢或檢察官偵查中之證述，雖均係被告以外之人於審判
    外之陳述，惟檢察官及被告於本院準備程序及審理中均同意
    作為證據，且該等供述證據係由職司犯罪調查、偵查之警方
    及檢察官依法定正當程序作成，查無何非出於自由意志之不
    適當情況，本院審酌上情認屬適當，依上開規定，自得為證
    據。
二、訊據上訴人即被告對於上開事實，迭於原審及本院審理時坦
    承不諱，核與證人即被害人張吳美華及證人林明憲於警詢及
    檢察官偵查中所證述之情節相符，並有道路交通事故調查報
    告表（一）、（二）、道路交通事故現場圖、被害人張吳美
    華及田再生受傷之診斷證明書各1份、交通事故案件查訪紀
    錄表2紙、警察蒐證之照片29張及路口監視照片2張附卷可資
    佐證。又被害人田再生確因本件車禍死亡，並有臺灣臺南地
    方法院檢察署檢察官督同檢驗員相驗屍體之相驗筆錄、驗斷
    書、相驗屍體證明書及相驗照片等附卷可稽。
三、按行車速度，依速限標誌或標線之規定，無速限標誌或標線
    者，行車時速不得超過50公里；汽車行駛時，駕駛人應注意
    車前狀況，並隨時採取必要之安全措施，道路交通安全規則
    第93條第1項第1款、第94條第3項分別定有明文。被告於駕
    車時自應注意遵守上開規定，且按當時天候係陰天、夜間有
    照明設施、柏油路面無缺陷、無障礙物，有上開道路交通事
    故調查報告表（一）可稽，客觀上又無不能注意之情事，詎
    其竟疏於注意，貿然以時速70公里之高速超速急馳，且疏未
    注意車前狀況，以致其所駕駛之3K-7608號自小貨車車頭右
    前側撞及田再生之右側身體，致田再生遭撞後飛起撞及張吳
    美華之NLY-367號重機車車尾，NLY-367號重機車因而往前衝
    撞致張吳美華受有右肩、臀部挫傷等傷害（過失傷害部分，
    未據告訴），田再生則摔落於右前方之路肩，受有頭胸腹撞
    挫傷併右胸骨折、低血容積休克等傷害，雖經送奇美醫院急
    救，仍延至同日晚上10時10分許，不治死亡。被告就本件車
    禍之發生確有過失，甚為明顯。又在劃有分向限制線（即雙
    黃線）之路段，不得穿越道路，行人穿越道路時，應注意左
    右有無來車，始可小心迅速穿越，道路交通安全規則第134
    條第2款、第5款定有明文。被害人田再生違反上開規定，疏
    未注意在劃有分向限制線（即雙黃線）之路段，不得穿越道
    路，竟由北往南穿越有劃分向限制線178線縣道，且未注意
    左右有無來車即貿然穿越，亦與有過失，然被害人田再生之
    上開過失行為，僅日後民事賠償時被告得主張過失相抵而已
    ，並不因此而解免被告之刑責。是被告及被害人之分別違反
    上開注意義務，均同為肇事原因。至於張吳美華並未違反道
    路交通安全規則，其並無肇事責任。又本件車禍肇事責任經
    臺灣省臺南區車輛行車事故鑑定委員會鑑定結果，亦同此認
    定，有該會95年6月1日臺南區950415號鑑定意見書附卷可稽
    。被害人田再生因本件車禍受有上開傷害不治死亡，與被告
    之過失行為間並有相當因果關係。綜上所述，本案事證明確
    ，被告之過失致死之犯行及肇事逃逸之犯行洵堪認定。
四、查被告乙○○係「富亭工程有限公司」之自小貨車司機，為
    從駕駛事業務之人，業據其供述在卷。核被告所為，係犯刑
    法第276條第2項之業務過失致死罪及刑法第185條之4之交通
    肇事逃逸罪。又被告之小型車普通駕駛職照因酒駕被吊扣（
    從94年12月23日起，吊扣至95年12月22日止），有吊扣資料
    1 紙附卷可稽，其於駕駛職照吊扣期間，無駕駛執照駕車因
    而致田再生死亡，其所犯之業務過失致死罪部分，應依道路
    交通管理處罰條例第86條第1項規定，加重其刑。被告所犯
    上開二罪間，行為互殊，罪名有異，應予分論併罰。
五、原審審理結果，認被告因業務過失致人於死之罪證明確，因
    予論罪科刑固非無據。惟查，原判決固依道路交通管理處罰
    條例第86條第2項規定，對被告減輕其刑。然按依該條項規
    定須汽車駕駛人在快車道「依規定駕車行駛」，但查被告係
    超速行駛，顯非「依規定駕車行駛」，應無依該條項減輕其
    刑之適用，原判決誤以該條項減輕其刑，自有未當，被告就
    此部分上訴主張量刑過重，雖不足採，但判決既有上開可議
    之處自應由本院將業務過失致人於死及所定執行刑予以撤銷
    改判，爰審酌被告之品行、從事雜工工作，有剛出生之小孩
    ，經濟狀況非佳、智識教育程度為國中畢業、其與被害人田
    再生就本件車禍均負同等之肇事責任、因其肇事導致被害人
    田再生死亡，被害人之家庭並因此天倫夢斷，其所生之危害
    非輕，被告事後坦承犯行，並已與張吳美華成立民事和解及
    與被害人田再生之家屬成立民事調解，分別有和解書及調解
    書附卷可稽等一切情狀，量處有期徒刑一年五月。又本件雖
    係被告上訴，但因原判決適用法條不當，本院自得諭知較重
    於原判決之刑。至於就被告駕駛動力交通工具肇事，致人死
    傷而逃逸部分，原審審理結果，認被告罪證明確，因予適用
    刑事訴訟法第273條之1第1項、第299條第1項前段，刑法第2
    條第1項、第185條之4，罰金罰鍰提高標準條例第1條前段，
    並審酌被告如上之品行、生活經濟狀況、智識教育程度及被
    告事後坦承犯行，並已與張吳美華成立民事和解及與被害人
    田再生之家屬成立民事調解等一切情狀，量處有期徒刑八月
    。本院經核，原判決就此部分認事用法俱無不合，量刑亦稱
    妥適，被告上訴意旨主張量刑過重，不足為採，應駁回其上
    訴。被告行為後刑法於94年2月2日修正公布，並於95年7月1
    日施行，本件被告犯罪在新刑法施行前，有關數罪併罰定應
    執行刑，修正前之舊刑法第51條第5款原規定：「宣告多數
    有期徒刑者，於各刑中之最長期以上，各刑合併之刑期以下
    ，定其刑期。但不得逾20年。」，修正後之刑法第51條第5
    款規定：「宣告多數有期徒刑者，於各刑中之最長期以上，
    各刑合併之刑期以下，定其刑期。但不得逾30年。」。經依
    法第2條第1項規定比較修正前後之規定，以舊法最有利於被
    告，自應適用修正前刑法第51條第5款規定為定應執行刑之
    標準。爰就被告因業務過失致人於死所改判之有期徒刑一年
    五月，及就被告駕駛動力交通工具肇事致人死傷而逃逸上訴
    駁回所處有期徒刑八月部分，定應執行有期徒刑為一年十月
    。另按刑法第74條有關緩刑之規定雖經修正，惟參酌最高法
    院95年5月23日刑事庭第8次會議之決議所示，認犯罪在新刑
    法施行前，新刑法施行後，緩刑之宣告，應適用修正施行後
    之刑法第74條相關規定。而查被告前未曾因故意犯罪受有期
    徒刑以上刑之宣告，有台灣高等法院被告前案紀錄表一份在
    卷可憑，被告經濟狀況非佳，但本案發生後，已積極與被害
    人家屬甲○○等人達成民事和解，共賠償402萬元，至本案
    審理終結時已給付達362萬元，尚餘40萬元分4個月4期給付
    ，已經告訴人甲○○於本院證述明確，並陳明其認為被告還
    算有賠償誠意，我們願意原諒他等語（見本院卷第36頁），
    被告經此起訴、審判之刑事程序，且賠償鉅大金額，應知所
    警惕，信無再犯之虞，本院認所宣告之刑以暫不執行為適當
    ，併諭知緩刑五年，以啟自新。
據上論斷，依刑事訴訟法第368條、第369條第1項前段、第364條
、第299條第1項前段、第370條，刑法第2條第1項前段、第185條
之4、第276條第2項、修正前刑法第51條第5款、刑法第74條第1
項第1款，道路交通管理處罰條例第86條第1項，罰金罰鍰提高標
準條例第1條前段，判決如主文。
本案經檢察官江守權到庭執行職務。
中　　華　　民　　國　　96　　年　　 3　　月　　20　　日
                  刑事第一庭    審判長法　官  黃崑宗
                                      法　官  夏金郎
                                      法　官  王明宏
以上正本證明與原本無異。
如不服本判決，應於收受本判決後十日內向本院提出上訴書狀。
其未敘述上訴理由者並得於提起上訴後十日內向本院補提理由書
狀（均須按他造當事人之人數附繕本）「切勿逕送上級法院」。
　　　　　　　　　　　　　　　　　　　書記官  黃全忠
中　　華　　民　　國　　96　　年　　3 　　月　　21　　日
附錄本判決論罪科刑法條：
中華民國刑法第185條之4：
駕駛動力交通工具肇事，致人死傷而逃逸者，處6月以上5年以下
有期徒刑。
中華民國刑法第276條第2項：
從事業務之人，因業務上之過失犯前項之罪者，處5年以下有期
徒刑或拘役，得併科3千元以下罰金。
